【裁判字號】    90,重訴,9
【裁判日期】    900912
【裁判案由】    殺人
【裁判全文】
臺灣士林地方法院刑事判決                              九十年度重訴字第九號
    公  訴  人  臺灣士林地方法院檢察署檢察官
    被      告  乙○○
    指定辯護人  本院公設辯護人姜惠如
右列被告因殺人案件，經檢察官提起公訴（九十年度偵字第五一四二號)，本院判決
如左：
    主  文
乙○○殺人，處有期徒刑拾壹年，褫奪公權陸年。
扣案之刀尖斷落之水果刀壹把沒收。
    事  實
一、乙○○與鍾杞英均係承租位在台北縣汐止市○○路○段五六二號三樓之興華旅社
    之房客，二人分住在該旅社三樓之二三號及二二號斜對面之小房間內，平日即常
    因鍾杞英酒後高聲唱歌、喧嘩，吵到乙○○無法入睡而生齟齬，經乙○○多次向
    房東鄭綿反應，仍未獲改善。於民國九十年五月十三日十九時三十分許，鍾杞英
    與案外人甲○○一同在房間內用餐飲酒，酒後鍾杞英再度在房內唱歌、喧嘩時，
    引起乙○○不滿，二人即在對門口起口角，鍾杞英在房間門口以台語「幹你祖公
    、幹你祖媽」之詞辱罵乙○○，並向乙○○表示「我不怕你打小報告」，乙○○
    竟起殺害鍾杞英之犯意，轉身進去房內拿出所有之水果刀一把，以右手持該手果
    刀，往鍾杞英之上半身猛刺，鍾啟英乃以左手回擋，又遭乙○○以手持之該把手
    果刀刺傷左手之大拇指背面、虎口、無名指下手掌及小指腹面第二節，致鍾杞英
    因此受有右頦部偏右處一條淺割傷長三公分；上頸部中央偏左喉結上方一條深切
    創，長三公分（傷及皮膚及軟組織，未進入骨骼及氣道之內，也未切斷大血管）
    ；右側前胸鎖骨下三公分及右乳上方一條刺創傷口長二點三公分，往後往下穿過
    第二肋骨間，進入右胸腔，刺中右上肺葉，到達右中肺葉，整個途徑估計約十五
    公分，造成右胸腔積血一ＯＯＯ西西；左肩一處刺傷，傷口長一點五公分，途徑
    三公分，方向自上往下往後，傷及軟組織；左胸鎖骨外方處一處刺傷，傷口長二
    點四公分，途徑長四公分，往後往下只傷及軟組織；左上臂內側一條劃傷，長一
    點五公分；左側胸近腋部一處刺傷，傷口長二公分，往後往下往右切斷第五根肋
    骨進入左胸腔，造成積血五ＯＯ西西，未傷及心肺等之傷害，合計鍾杞英身中十
    一刀（包括抵抗傷），乙○○見情況不對即轉頭逃跑，並將該把兇刀丟棄在前開
    旅社一樓之桌子上，由後門逃逸。鍾杞英經送醫急救後，於同日二十時四十五分
    許因銳器多處刺創造成出血性休克不治死亡。嗣於翌日（十四日）十八時許，乙
    ○○返回上址之二三號房間內為警當場查獲，並扣得刀尖斷落之水果刀一把。
二、案經台北縣警察局汐止分局報告臺灣士林地方法院檢察署檢察官偵查起訴。
    理  由
一、訊據被告乙○○僅坦承有於上開時間在伊房間內削水果，因鍾杞英跑進其房間內
    欲打伊，伊起身推鍾杞英到門口，見到血才發現水果刀刺到鍾杞英，即將水果刀
    壓在桌上，跑去廟裡坐到天亮，還有去工作，回來後才知道鍾杞英死了之情事，
    惟矢口否認有殺人之犯行，辯稱伊無殺人之故意，是不小心將手持之水果刀刺中
    鍾杞英，伊當時之行為是正當防衛云云。
二、經查被告如何不滿被害人鍾杞英於酒後高聲唱歌、喧嘩，並以髒話辱罵，繼發生
    口角衝突，而取出水果刀刺殺鍾杞英倒地等情，業據被告於警訊時供承：「案發
    當時九十年五月十三日十九時左右，鍾杞英有喝一點酒就到他房間內大叫罵我不
    怕你打小報告，我當時在削水果要吃，頂了鍾杞英幾句話（你欺人太甚），他又
    罵我（台語）幹你祖公、幹你祖媽等語，一直反覆在罵我，我因生氣就拿削水果
    的刀，往鍾杞英殺了幾刀」、「我殺了鍾杞英幾刀往何處殺我不清楚，當時已很
    抓狂了，我是用右手持刀，正持用砍的，砍殺鍾杞英上半身等部位」等語（見偵
    查卷第五頁反面及第六頁）。況被告於檢察官偵查訊問時亦坦稱：「因為我是工
    人，我每天早上五點多就要起床，死者每天都喝酒鬧到半夜二點多，我忍無可忍
    ，才拿刀殺他，他還會罵我」等語（見偵查卷第三十三頁反面）。又現場目擊證
    人甲○○在警局亦陳稱：「今（十三日）晚上十九時三十分許，我跟鍾杞英在房
    間內吃飯，但鍾杞英平時喜歡喝酒、唱歌，今晚餐剛好有喝點酒後，就在房內唱
    歌，聲音大聲了一點，乙○○在房內聽了很不高興，就在房內罵粗話，鍾杞英到
    門口說你說什麼，兩人在房門口就起口角，後來乙○○出拳，毆打鍾杞英三、四
    拳後，轉身就走了，後來再次看到乙○○出現在鍾杞英面前時，手中持一把水果
    刀，就持刀殺鍾杞英四、五刀後就跑下樓」等語（見偵查卷第九頁）。且觀諸被
    害人鍾杞英右胸、左胸、左肩共四處之刺傷，其傷口之方向均係自上往後往下，
    有法務部法醫研究所鑑定書可稽，如被告所辯係因鍾杞英欲打伊，伊起身推開鍾
    杞英致刺傷鍾杞英，以卷附驗斷書所載鍾杞英之身長與被告相當，應係造成之鍾
    杞英之往後往上之傷口，而非往後往下之傷口方向。再依上開鑑定書所載鍾杞英
    身上之傷口十一處，其中一處傷口係由右側前胸鎖骨下三公分及右乳上方一條刺
    創傷口長二點三公分，往後往下穿過第二肋骨間，進入右胸腔，刺中右上肺葉，
    到達右中肺葉，整個途徑估計約十五公分，造成右胸腔積血一ＯＯＯ西西；一處
    傷口係由左肩一處刺傷，傷口長一點五公分，途徑三公分，方向自上往下往後，
    傷及軟組織；一處傷口係由左胸鎖骨外方處一處刺傷，傷口長二點四公分，途徑
    長四公分，往後往下傷及軟組織；一處傷口係由左上臂內側一條劃傷，長一點五
    公分；左側胸近腋部一處刺傷，傷口長二公分，往後往下往右切斷第五根肋骨進
    入左胸腔，造成積血五ＯＯ西西。此四處傷口傷勢嚴重，被告如係起身不小心將
    水果刀刺及鍾杞英，應只有一刀而已。然鍾杞英所受強勁刺傷達四刀之多，連同
    抵抗傷部分共十一處，足見被告於鍾杞英無視鍾杞英之反抗，猶執意刺殺之。而
    尖頭單刃水果刀係極鋒利之刀器，刺人左右胸部、左肩等要害，足以輕取他人之
    性命，眾所皆知，亦為被告所認識，乃竟持之猛力砍、刺鍾杞英十一刀，致其因
    多處刺創造成出血性休克死亡，俱證被告下手極狠，殺意甚堅。是被告確有殺害
    鍾杞英之犯意至明。另鍾杞英確英確因刀刺胸腔多處刺創引起血胸，並傷及肺葉
    造成出血性休克死亡，亦經檢察官督同法醫相驗屍體查明屬實，此有現場照片、
    勘驗筆錄、相驗屍體證明、驗斷書、法務部法醫研究所（九Ｏ）法醫鑑字第Ｏ六
    Ｏ四號鑑定書、內政部刑事警察局（九十）刑醫字第八二七五五號鑑驗書在卷可
    稽。此外尚有水果刀一把、血衣一件扣案可資佐證，而被告所持之兇刀為金屬材
    質單面開鋒之水果刀，刀刃留有血跡，亦有本院當庭勘驗之筆錄在卷可憑。再查
    刑法上之正當防衛以現時不法之侵害為前提，如侵害已過去，則其加害行為，自
    無正當防衛可言（最高法院十九年上字第一一七四判例參照）。本件鍾杞英因唱
    歌聲音喧嘩，並有辱罵被告之行為，其侵害已過去，既非現時不法之侵害，被告
    自不得主張正當防衛，亦不生防衛過當之問題。是被告上開所辯，顯係卸責之詞
    ，不足採信。本件事證明確，被告犯行堪以認定。
三、核被告殺死鍾杞英之行為，係犯刑法第二百七十一條第一項之殺人罪。爰審酌被
    告因細故即殺人，惡性非輕，及被告並無前科、犯罪手段，所生危害及犯罪後態
    度等一切情狀，量處有期徒刑十一年。又依被告犯殺人罪之性質，認有褫奪公權
    之必要，爰依刑法笫三十七條第二項之規定併予宣告褫奪公權六年。
四、扣案之刀尖斷落之水果刀一把係被告所有供犯罪所用之物，業據其供明在卷，依
    刑法第三十八條第一項之規定宣告沒收。至另扣案之血衣一件，固係被告所有，
    惟非供其犯罪所用之物，不予宣告沒收。
據上論斷，應依刑事訴訟法第二百九十九條第一項前段，刑法第二百七十一條第一項
、第三十七條第二項、第三十八條第一項第二款，判決如主文。
本案經檢察官江林達到庭執行職務
中      華      民      國      九十      年      九      月    十二    日
                                  臺灣士林地方法院刑事第四庭
                                      審判長法官
                       法官
                                            法官
右正本證明與原本無異。
如不服本判決，應於判決送達後十日內，向本院提出上訴狀。
                                          書記官
中      華      民      國      九十      年      九      月    十二    日


司法院資訊處製作；財團法人民間司法改革基金會備份。
